---
title: "#30diasdegraficos Parte 2"
description: |
  La segunda parte, A seguir aprendiendo sobre todas las posibilidades que 
  highcharts a través de R nos puede brindar.
author:
  - name: Joshua Kunst
    url: http://jkunst.com/
date: "`r format(Sys.time(), '%m-%d-%Y')`"
output:
  distill::distill_article:
    self_contained: true
    toc: true
categories: 
  - spanish
  - highcharts
  - data-visualization
  - ggplot2
editor_options: 
  chunk_output_type: console
preview: images/preview.png
---


```{r setup, include=FALSE}
source(here::here("_R/blog_setup.R"))
knitr::opts_chunk$set(layout = "l-body-outset")
```

## Introducción

Seguiremos utilizando los mismos paquetes que la parte anterior.

```{r}
# ejecutar estas líneas para poder instalar {datos}
# install.packages("remotes")
# remotes::install_github("cienciadedatos/datos")

library(datos)       # datos
library(highcharter) # gráficos
library(ggplot2)     # más gráficos  
library(dplyr)       # manipulación de datos
library(tidyr)       # más manipulación de datos
```

Cambiando configuración

```{r}
newlang_opts <- getOption("highcharter.lang")

f <- Sys.Date()
dias <- weekdays((f - lubridate::days(lubridate::wday(f) - 1)) + lubridate::days(0:6))

newlang_opts$weekdays <- dias
newlang_opts$Months <- as.character(lubridate::month(1:12, label = TRUE, abbr = FALSE))
newlang_opts$shortMonths <- as.character(lubridate::month(1:12, label = TRUE, abbr = TRUE))
newlang_opts$thousandsSep <- ","

options(highcharter.lang = newlang_opts)
```


## Día 11: mapas de calor

Mapa de calor. Usualmente se utiliza para visualizar relaciones entre dos
variables categorícas (o 2 contínuas categorizandolas). En este ejemplo
utilizaremos día y hora como una variables "numericas discretas".

```{r heatmap, layout="l-screen-inset"}
# install.packages("aimsir17")
library(lubridate)

data(observations, package = "aimsir17")

temperaturas <- observations %>% 
  filter(station == "KNOCK AIRPORT") %>% 
  select(fecha = date, hora = hour, temperatura = temp) %>% 
  mutate(fecha = as.Date(fecha))

# temperaturas %>% 
#   count(fecha, hora) %>% 
#   count(n)

hc11 <- hchart(
  temperaturas,
  "heatmap",
  hcaes(datetime_to_timestamp(fecha), hora, value = temperatura),
  colsize =  36e5 * 24 # 1 hour * 24 = 1 day
  ) %>%
  hc_title(text = "Temperaturas del aeropuerto Knock") %>%
  hc_subtitle(text = "Datos obtenidos del paquete {aimsir17}.") %>%
  hc_chart(zoomType = "x") %>%
  hc_xAxis(
    type = "datetime",
    title = list(text = FALSE)
    ) %>%
  hc_yAxis(
    minPadding = 0,
    maxPadding = 0,
    startOnTick = FALSE,
    endOnTick = FALSE,
    tickPositions = list(0, 6, 12, 18, 24),
    tickWidth = 1,
    min = 0,
    max = 23,
    reversed = TRUE,
    labels = list(format = "{value}:00"),
    title = list(text = FALSE)
  ) %>%
  hc_tooltip(
    headerFormat = "Temperatura<br/>",
    pointFormat =  "{point.x:%e %b, %Y} {point.y}:00: <b>{point.value} ℃</b>"
  ) %>%
  hc_colorAxis(
    stops = color_stops(10, colors = scales::viridis_pal(option = "B")(10)),
    # fuerza a utilzar mejor el espectro de colores para que HJS no amplie el
    # eje para tener numero "redondos
    startOnTick = FALSE,
    endOnTick =  FALSE
  ) %>%
  hc_legend(
    align = "right",
    layout = "vertical",
    verticalAlign = "top"
   )

hc11
```

## Día 12: paleta (lillipop)

Gráfico que se utiliza en forma general para describir una variable numérica
para un set de individuos/registros (a diferencia de gráfico de barra que 
usualmente se utiliza sumando cantidades por categoría).

Los datos a utilizar son `mtautos` del paquete {datos} pero pasando 
algunas variables a las métricas que usualemente en LA utilizamos: libras a kilos,
pulgadas cúbicas a centímeotrs cúbicos, etc.

```{r}
mtautos2 <- as_tibble(mtautos) %>% 
  mutate(auto = rownames(mtautos)) %>% 
  arrange(desc(caballos)) %>% 
  mutate(
    auto = forcats::fct_inorder(factor(auto)),
    peso_kg = round(0.4535923 * peso * 1000),
    cilindrada_cc = round(16.387 * cilindrada)
    ) 
  
mtautos2
```

La implementación en {highcharter} es directa, solamente usar el mapeo 
de `name` para la variable categórica y `low` para la numérica (`low` 
dado que esta es una modificación del gráfico de dumbbell que utiliza además
`high`).

**Basico/Medio**. En esta oportunidad haremos un tooltip de tipo tabla con
el fin de mostrar más información que los HP de cada vehículo. Para esto 
usaremos la función auxiliar `tooltip_table` en el argumento `pointFormat`.

```{r}
x <- c("Caballos:", "Peso", "Cilindrada")
y <- c(
  "{point.y} HP",
  "{point.peso_kg} kg",
  "{point.cilindrada_cc} cc"
)

hc12 <- hchart(mtautos2, "lollipop", hcaes(name = auto, low = caballos), name = "caballos (HP)") %>% 
  hc_xAxis(type = "category") %>% 
  hc_yAxis(labels = list(format = "{value} HP")) %>% 
  hc_tooltip(
    useHTML = TRUE,
    pointFormat = tooltip_table(x, y)
    ) %>% 
  hc_title(
    text = "Caballos de fuerza para autómóviles de Motor Trend"
  ) %>% 
  hc_subtitle(
    text = "Los datos fueron extraídos de la revista Motor Trend de Estados 
    Unidos de 1974, y tiene datos de consumo de combustible y 10 aspectos de diseño 
    y rendimiento para 32 automóviles (modelos de 1973-1974)."
  )

hc12
```

